臺灣臺南地方法院刑事判決　　　　　　　93年度訴字第1357號
公　訴　人　臺灣臺南地方法院檢察署檢察官
被　　　告　乙○○　男37歲.
　　　　　　　　　　　號五樓
　　　　　　　　　　現另案在臺灣臺南監獄臺南分監執行中
指定辯護人　本院公設辯護人　丙○○
上列被告因強盜案件，經檢察官提起公訴（九十三年度偵字第七
二一六號），本院判決如左：
    主  文
乙○○攜帶凶器、踰越牆垣及安全設備、於夜間侵入住宅竊盜，
因脫免逮捕，當場施以脅迫，處有期徒刑伍年陸月。
    事  實
一、乙○○意圖為自己不法之所有，於民國（下同）八十九年一
    月底某日凌晨二時許之夜間，從位於高雄縣大社鄉○○村○
    ○路八十四巷七十一號二樓自家陽台，翻越牆垣侵入隔壁甲
    ○○位於高雄縣大社鄉○○村○○路八十四巷六十九號二樓
　　屋內廚房桌上置有一把水果刀，遂拿起該足以傷害他人生命
  　、身體之兇器在甲○○屋內搜尋財物，之後在甲○○父親（
    當時人未在屋內）房間內之零錢罐中竊取新臺幣（下同）二
    百元之零錢，乙○○竊取二百元得手後，又繼續走到甲○○
    房間外，轉動房門之喇叭鎖欲進入房間內，然因當時房間有
    上鎖而無法開啟，當時在房內睡覺之甲○○被乙○○所發出
    之聲響吵醒，便起床開門察看，乙○○見甲○○已起床，竟
    為脫免甲○○將其逮捕，而持上開水果刀指向甲○○，當場
  　施以脅迫，而以此方式喝阻甲○○，致甲○○因此心生畏懼
    而趕緊再退回房內，並將房門關上，乙○○則趁此機會逃逸
    。
二、案經高雄縣警察局六龜分局報請臺灣高雄地方法院檢察署呈
　　請臺灣高等法院檢察署檢察長令轉臺灣臺南地方法院檢察署
  　檢察官偵查起訴。
    理  由
甲、程序部分：按被告以外之人於審判外之言詞或書面陳述，除
    法律有規定者外，不得作為證據。刑事訴訟法第一百五十九
    條第一項定有明文。本件被害人甲○○於九十三年一月二十
    七日之警詢筆錄，係被告以外之人於審判外之言詞陳述，依
    上開規定，無證據能力，不得作為證據，合先敘明。
乙、實體部分：
一、訊據被告乙○○固供承於上開時間、地點侵入被害人甲○○
    「我要去偷東西沒錯，但我沒有偷到東西，我在警詢筆錄裡
    面並沒有跟警察說我有拿二百多元硬幣，二百多元硬幣這部
    分是當時警察告訴我被害人這麼告訴警察的，我也沒有破壞
    （陽台落地窗）門鎖，當天我有喝酒，我是被甲○○嚇到才
    轉身在桌上拿起一把刀，刀子並不是我帶去的，我並沒有拿
    刀子對著甲○○，所以我並沒有強盜犯行」云云。經查：
  (1)右揭事實業據被害人甲○○於本院審理時到庭證述綦詳，其
    證稱：「當天我在睡覺，有人在開我房間的鎖，發現有一位
    不認識的人在我家出現，那個人就是在庭的被告，我問他是
    誰，為何在我家，那個人反問我是誰，為何在他家，被告問
    我之後，就從他衣服內拿出一把刀，我就跑回房間把門鎖上
    ，被告（在房門外）說有膽你出來，出來我就殺你，刀子含
    刀柄約三十公分，類似水果刀，（後來）只有發現零錢被拿
    走，玻璃門被破壞，零錢罐是一個茶杯，我是根據它的容量
    來估算裡面的零錢至少有二百元以上，所以（警詢）跟警察
    說有丟掉二百元以上，我住處是公寓二樓，房間一間我住，
    一間主臥房，一間客房，我父親住主臥房，是陽台落地窗被
    破壞侵入，我有懷疑是否住隔壁的人做的」等語（詳本院九
    十四年三月三日審判筆錄），核與被告於警詢供述：「由藏
    匿處陽台攀越隔牆到隔壁住家陽台，打開落地窗進入被害人
    ，轉向同屋內被害人甲○○房間，當時你用手轉動喇叭鎖之
    際，吵醒被害人起來打開房門，站在門內與你面對面，有否
    ？）有的，（問：當時被害人有問你是何人，這是我的房子
    等語，你也回應被害人說你是何人，這是我的家，並隨即從
    你身上穿的牛仔外套內抽出一把約三十公分的刀出來，而被
    害人看見心生畏懼，將房門關上，你當時在房間門外大聲咆
    哮，後來打開被害人家中大門逃離，有否？）有的，刀子在
    被害人客廳內桌上拿的」等語（詳九十三年二月二十四日警
    詢筆錄），均相符合。
  (2)被告乙○○雖辯稱未竊得財物，然除證人即被害人上開指訴
    外，被告於警詢中亦供稱：「在一處無人睡覺房間內竊得硬
    幣共二百餘元」等語（詳同上日警詢筆錄），核與被害人於
    本院審理時所述遭偷走二百多元相符，雖然被害人甲○○係
    於九十三年一月二十七日先行製作警詢筆錄，故警員後來於
    九十三年二月二十四日詢問被告時，受被害人警詢筆錄內容
    之影響，因而就被告是否有竊得財物已有先入為主想法之可
    能性固然存在，但甲○○警詢筆錄就該部分之陳述係「在家
    中另一房間內被歹徒拿走二百餘元」（詳九十三年一月二十
    七日警詢筆錄），而被告就此部分所述係較詳細之「無人睡
    覺房間內」（詳九十三年二月二十四日警詢筆錄），上開無
    人睡覺房間之細節若非被告自己所為供述，詢問之警員亦無
    從知曉，由此可見被告警詢之內容確係出於其自己所為陳述
    ，而非警員誘導詢問。況且，被告於本院審理時，自承警員
    於九十三年二月二十四日至臺南分監對伊製作警詢筆錄時，
    有監所管理員陪同在側，則製作筆錄之員警更不至於會對被
    告以不正方法取供至明。從而被告既自己供承竊得二百餘元
    ，核與被害人之指訴相符，則被告有竊得財物一節，可以認
    定。起訴書認為被告未竊得任何財物，尚有未合，被告事後
    於審理中辯稱未竊得財物云云，乃避重就輕之詞，亦無可採
    信。至於被害人財物損失之詳細金額，甲○○粗略估算有二
    百元以上，而不知確實數目，被告亦僅記得二百餘元，故應
    依較有利於被告之認定方式，認被告本案竊取之財物為二百
    元硬幣，併予敘明。
  (3)另被告辯稱：「我是被甲○○嚇到才轉身在桌上拿起一把刀
    」，應是主張其於行竊過程中未攜帶兇器，直至被甲○○撞
    見才臨時起意拿刀嚇被害人。惟被告當日撞見被害人之後，
    有持刀威嚇被害人，此為雙方不爭之事實，而被告自警詢、
    偵查及本院審理中，均供稱刀子是在被害人住處所取得，參
    諸甲○○證稱：「我不清楚是我家的刀還是被告帶來的，（
    問：在被告進入你家前，你當天是否有放一支刀子在你家客
    廳桌上？）有的，放在我家廚房桌上」等語（詳九十四年三
    月三日審判筆錄），則被告所稱刀子是在被害人住處取得，
    應堪採信。而被告是在試圖開啟被害人房門時警醒被害人，
    被害人乃開門看見被告站在門外一節，為雙方一致之陳述，
    以一般房屋之格局，當不致於站在房間門外轉身即可取得放
    在客廳或廚房桌上之物品，故被告所稱「被甲○○嚇到才轉
    身在桌上拿起一把刀」云云，並非實情，再參諸被害人係證
    稱被告從身上拿出一把刀，核與被告上開警詢筆錄所述相符
    ，足見被告在試圖打開被害人房門時，已攜帶刀子在身上，
    且應係如被害人所述，是原先放在廚房桌上之水果刀無誤。
    再者，被告撞見被害人，繼而持刀在門外咆哮後，隨即逃離
    被害人住處，此亦為雙方相符之陳述，自屬實情，而當時被
    告已竊得二百元硬幣，亦如前述，則被告顯係於竊取二百元
    硬幣後，又攜帶上開水果刀繼續搜尋財物過程中撞見被害人
    ，亦可認定。
  (4)至於被害人所稱「被告扳開落地窗上的鎖，造成落地窗玻璃
    有一道裂痕」部分，因被害人另證稱落地窗的鎖並未壞掉，
    且落地窗亦僅玻璃有裂痕而未破掉，故被告該部分所為係踰
    越陽台之牆垣及作為安全設備之落地窗而行竊，而未達破壞
    之程度無訛。此外，並有被害人所拍攝現場照片十二張附於
    警卷可參，被告自白部分，核與事實相符，可採為論罪之依
    據，其矢口否認部分，與調查所得事證不符，乃事後卸責之
    詞，無可採信。本案事證明確，被告犯行足以認定，應依法
    論科。
二、犯強盜罪而有刑法第三百二十一條第一項各款情形之一者，
    則應論以同法第三百三十條第一項之加重強盜罪。又刑法第
　　三百二十一條第一項第三款所謂之「攜帶兇器」，其兇器種
  　類並無限制，凡客觀上足以對人之生命、身體、安全構成威
    脅，具有危險性之兇器均屬之，且不以攜帶之初有行兇之意
    圖為必要。被告乙○○攜帶兇器、踰越牆垣及安全設備於夜
    間侵入甲○○居住之住宅內竊盜，竊盜既遂後，因脫免逮捕
    ，當場持刀對被害人施以脅迫，致使被害人心生畏懼而躲回
    房間內，核其所為，係構成刑法第三百二十九條以強盜論之
    準強盜罪，被告犯強盜罪並有刑法第三百二十一條第一項第
    一款、第二款及第三款之攜帶兇器、踰越牆垣及安全設備於
    夜間侵入住宅情形，應依刑法第三百三十條第一項之加重準
    強盜既遂罪論處。公訴人認被告所犯係同法第三百二十九條
    之準強盜未遂罪，其起訴法條，尚有未洽，應予變更。按行
    為後法律有變更者，適用裁判時之法律。但裁判前之法律有
    利於行為人者，適用最有利於行為人之法律。刑法第二條第
    一項定有明文。刑法第三百三十條第一項加重強盜罪已於九
    十一年一月三十日修正公布，將法定刑由原來所規定之「五
    年以上、十二年以下有期徒刑」提高為「七年以上有期徒刑
    」，比較新舊法，自以舊法有利於被告，依上開刑法第二條
    第一項但書規定，本案應適用修正前第三百三十條第一項之
    加重強盜罪處斷。爰審酌被告智識程度不高，然之前即有竊
    盜等前科，素行不佳、犯本案時尚在假釋期間，此有臺灣高
    等法院被告全國前案紀錄表在卷可稽，其攜帶兇器於夜間侵
    入住宅行竊，除侵害住居安寧外，對被害人之人身安全亦造
    成重大危害，惟被告本意在於行竊，因意外撞見被害人，情
    急持刀威嚇而觸犯強盜重罪，犯後於本院審理中飾詞狡辯之
    態度等一切情狀，量處如主文所示之刑，以資懲儆。至於被
    告持以犯案之水果刀並未扣案，且上開水果刀係被害人所有
    ，而非被告之物，已如前述，自不應沒收，併此敘明。
據上論斷，應依刑事訴訟法第二百九十九條第一項前段、第三百
條，刑法第二條第一項但書、修正前刑法第三百三十條第一項，
判決如主文。
本件經檢察官丁○○到庭執行職務。
中　　華　　民　　國　　94　　年　　3 　　月　　17　　日
　　　　　　　　　刑事第三庭審判長法　官　陳欽賢
　　　　　　　　　　　　　　　　　法　官  莊玉熙
　　　　　　　　　　　　　　　　　法　官  黃光進
以上正本證明與原本無異。
如不服本判決，應於判決送達後10日內，向本院提出上訴狀。
　　　　　　　　　　　　　　　　　書記官　黃子起
中　　華　　民　　國　　94　　年　　3 　　月　　17　　日
附錄本件論罪科刑法條全文：
刑法第三百二十九條 (準強盜罪)
竊盜或搶奪，因防護贓物、脫免逮捕或湮滅罪證，而當場施以強
暴脅迫者，以強盜論。
修正前刑法第三百三十條第一項 (加重強盜罪）
犯強盜罪而有第三百二十一條第一項各款情形之一者，處五年以
上十二年以下有期徒刑。
刑法第三百二十一條
 犯竊盜罪而有左列情形之一者，處六月以上、五年以下有期徒刑：
一  於夜間侵入住宅或有人居住之建築物、船艦或隱匿其內而犯之者。
二  毀越門扇、牆垣或其他安全設備而犯之者。
三  攜帶兇器而犯之者。
四  結夥三人以上而犯之者。
五  乘火災、水災或其他災害之際而犯之者。
六  在車站或埠頭而犯之者。
前項之未遂犯罰之。
